【裁判字號】    94,訴,3561
【裁判日期】    950522
【裁判案由】    重傷害
【裁判全文】
臺灣高雄地方法院刑事判決              94年度訴字第3561號
公  訴  人  臺灣高雄地方法院檢察署檢察官
被      告  丁○○
                      五十號五.
指定辯護人  本院公設辯護人  乙○○
上列被告因重傷害案件，經檢察官提起公訴（94年度偵字第1815
6號），本院判決如下：
    主  文
本件公訴不受理。
    理  由
一、公訴意旨略以：被告丁○○與被害人戊○○係同居之情侶關
    係。被告於民國94年8 月20日上午7時至8時間，在其位於高
    雄市○○區○○里○○○街130 巷27號之住所房間內利用個
    人電腦上網時，因被害人勸其不要沈迷於網路遊戲而與被害
    人發生爭執，被告憤而持酒瓶砸毀電腦螢幕，被害人見狀即
    至附近請案外人即伊叔父李通明來評理，李通明到場後勸說
    被告與被害人好好溝通協調，隨即走出房間在外等候，被告
    則將房間門關上，詎被害人仍不斷辱罵被告「不要臉」、「
    趕快搬出去」等語，被告氣憤之下雖可預見以刀刺向人體背
    部，將有可能使人因胸椎穿刺傷合併脊椎損傷，而受有下肢
    癱瘓之重傷害，仍基於傷害人身體之犯意，持方才其於被害
    人出門找李通明時即預藏在褲子口袋內之水果刀（刀刃長約
    10公分，刀柄長約12公分）往被害人背部用力刺去，致被害
    人因第九及第十胸椎穿刺傷併脊椎損傷，而受有下肢癱瘓之
    重傷害，李通明在房間外聽見被害人之慘叫聲即推開房門，
    要被告趕快叫救護車，隨後為警據被告報案而前往上址查獲
    ，並當場扣得前開水果刀1 把。因認被告涉犯刑法第277 條
    第2 項傷害致重傷罪。
二、按告訴乃論之罪，未經告訴者，應諭知不受理之判決，刑事
    訴訟法第303 條第3 款定有明文；檢察官以非告訴乃論之罪
    提起公訴，法院審理後認係告訴乃論之罪，如告訴人已於第
    一審辯論終結前撤回告訴，即應諭知不受理之判決（最高法
    院47年度臺非字第41號判例參照）；又「刑法第10條第4 項
    第4 款所稱毀敗一肢以上之機能，係指肢體因傷害之結果完
    全喪失其效用者而言，初不以驗斷時之狀況如何為標準，如
    經過相當之診治而能回復原狀，或雖不能回復原狀而僅祇減
    衰其效用者，仍不得謂為該款之重傷」、「刑法第10條第4
    項第6 款所謂其他於身體或健康有重大難治之傷害，係指不
    合於同條項第1 至5 款之重傷，而傷害重大，且難於治療者
    而言，故傷害雖屬難治，如於人之身體或健康無重大影響者
    ，仍非本款所稱之重傷。被害人受傷之結果，既僅左腿感覺
    異常，雙腿運動力量減退，左腿觸覺減弱，痛覺幾乎全部消
    失，大小便困難及行走困難及不便。關於腿部功能之減退，
    應屬同條項第四款肢能是否毀敗之問題，原判決謂此部分之
    傷害功能之減退，應成立於身體或健康有重大難治之重傷罪
    ，與上開判例意旨，顯有不符，已難謂為適法」，最高法院
    28年上字第1098號判例及70年度台上字第1609號判決分別著
    有明文。
三、經查：被害人於94年8 月20日至行政院國軍退除役官兵輔導
    委員會高雄榮民總醫院（下稱高雄榮民總醫院）急診手術時
    ，確因遭被告持刀刺傷背部而受有第九及第十胸椎穿刺傷併
    脊髓損傷左下肢癱瘓及右下肢痛覺消失等傷害，固有高雄榮
    民總醫院診斷證明書2 份（見偵查卷第24頁、第106 頁）、
    全民健康保險重大傷病證明申請書（見偵查卷第54至56頁）
    、高雄榮民總醫院94年9 月6 日高總醫管字第0940009748號
    函附之病歷資料查詢函覆表暨被害人病歷資料各1 份附卷可
    稽。惟前開病歷資料查詢函覆表亦明載：「（被害人）經術
    後及復健，左下肢肌力有進步，但恢復程度尚難評估」等語
    ，則依上開函文所載，被告所受前揭下肢癱瘓等傷害經過相
    當之診治，究能否回復原狀，或雖不能回復原狀而僅祇減衰
    其效用？即非無疑。而經本院先後向高雄榮民總醫院函詢之
    結果，該院於94年11月22日以高總管字第0940012624號函檢
    送病歷資料查詢函覆表函復本院稱：病患戊○○因背部利刃
    之穿刺傷，於94年8 月20日至急診求診，經檢查該利刃穿透
    脊椎併傷及其內之脊髓（位於第九、十胸椎中間偏左）導致
    病患產生Brown-Syndrome（一種脊髓損傷，病患右側下肢喪
    失痛、溫覺，左側下肢運動功能受損，入院時肌力為0-1/5
    級，之後陸續復健，進步至3-4/5 級），以當時入院之病況
    已達重傷害之程度等語（見本院卷第40頁），復於95年1 月
    19日以高總管字第0940014511號函檢送病歷資料查詢函覆表
    函復本院稱：病患於94年8 月20日至94年9 月6 日間住院，
    最後一次神經外科門診追蹤為94年9 月30日，當時左側下肢
    肌力約為4/5 ，且右側下肢痛覺未恢復，神經殘留障害須至
    少一年復健治療方能確定治療終止，於94年9 月30日追蹤時
    病人尚可跛行無須助行器，病患又於95年1 月13日至神經外
    科門診複查，左下肢肌力約4+/5，而右下肢之痛、溫覺仍未
    恢復，但病況穩定約需一年之治療與觀察等語（見本院卷第
    75頁），且鑑定證人即高雄榮民總醫院神經外科主治醫師丙
    ○○於本院審理時證述：伊係陽明醫學院醫學系畢業，已於
    高雄榮總醫院服務6 年，本件被害人於94年8 月20日至高雄
    榮民總醫院急診部求診，由該院神經外科會診，當時被害人
    背部插著一把刀，經檢查結果為利刃穿透第九、十胸椎，傷
    到脊髓，被害人左側下肢無法動，但因有些肌肉可稍微動一
    下，因一般肌肉活動之級數分為0 至5 級，0 級為無法動，
    5 級為正常，故當時被害人左側下肢級數為0 至1 級，另當
    時被害人右側下肢肌肉力量則為4 級，但沒有痛覺，而被害
    人經手術後，並會同復健科進行復健，於94年9 月間出院時
    ，其左下肢已恢復至第2 至3 級之肌肉活動力，可以撐著四
    腳柺杖下床行走，但右下肢之溫覺及痛覺仍未恢復，迨於94
    年9 月12日回診時，則已可以不用四角拐杖，但有點跛行，
    迄至於95年1 月13日回診時，則已無需使用助行器，可單腳
    站立，但無法長久，其左下肢肌力已恢復至4 級，惟其右下
    肢痛、溫覺仍有問題等語（見本院95年5 月8 日審判筆錄第
    3 至9 頁），嗣經本院請鑑定證人評估當日到庭之被害人之
    復原情形，經鑑定證人當庭請被害人作出蹲下、單線行走、
    左腳單角跳躍、右腳單腳跳躍，再為左、右腳交換跳躍之動
    作，被害人均能依其指示作出上開動作，經鑑定證人評估結
    果為被害人肌力已恢復近5 級，但關於痛、溫覺部分則因需
    要使用儀器，而無法評估等情，亦有本院上開審判筆錄在卷
    可稽（見同上審判筆錄第9 至10頁），足見被害人初於驗斷
    時所受左下肢癱瘓及右下肢痛覺消失等傷害，經過相當之治
    療之結果，其左下肢功能已幾近回復原狀，至其右下肢之痛
    、溫覺功能，固有減弱，甚或喪失，惟既屬關於腿部功能之
    減退，自應屬刑法第10條第4 項第4 款之肢能是否毀敗之問
    題。而被害人腿部行走、運動功能既已幾近回復，僅剩右下
    肢痛、溫覺仍屬異常，揆諸上開判例，尚難認其已完全喪失
    肢能而達毀敗之程度，從而，自難遽依傷害致重傷罪論科。
    被告對被害人之傷害行為，應僅成立刑法第277 條第1 項之
    普通傷害罪，公訴意旨謂係犯刑法第277 條第2 項重傷罪名
    ，容有誤會。
四、被告涉犯刑法第277 條第1 項之普通傷害罪，依同法第287
    條之規定，須告訴乃論。本件被害人並未曾提出告訴，有被
    害人警詢筆錄及本院審判筆錄在卷足稽（見偵查卷第112 頁
    、本院95年5月8日審判筆錄第20頁），揆諸前開說明，本件
    既未據告訴，爰為不受理之諭知。
據上論斷，應依刑事訴訟法第303 條第3 款，判決如主文。
本案經檢察官甲○○到庭執行職務。
中    華    民    國    95    年    5     月    22    日
                  刑事第十三庭  審判長法  官  洪碩垣
                                      法  官  張金柱
                                      法  官  劉惠娟
以上正本證明與原本無異。
如不服本判決，應於判決送達後10日內，向本院提出上訴狀。
中    華    民    國    95    年    5     月    22    日
                                      書記官  陳素徵


司法院資訊處製作；財團法人民間司法改革基金會備份。
